臺灣橋頭地方法院民事判決
111年度岡簡字第430號
原      告  黃德根  


被      告  吳聰呈  
            有限責任高雄市捷成計程車運輸合作社

法定代理人  林甲于  
上列當事人間請求侵權行為損害賠償(交通)事件，本院於民國11
1年12月1日言詞辯論終結，判決如下：
    主  文
被告甲○○應給付原告新臺幣壹拾貳萬玖仟陸佰壹拾參元，及自民
國一百一十一年十月二十一日起至清償日止，按週年利率百分之
五計算之利息。
原告其餘之訴駁回。
訴訟費用新臺幣壹仟肆佰肆拾元由被告甲○○負擔。
本判決第一項得假執行。但被告甲○○如以新臺幣壹拾貳萬玖仟陸
佰壹拾參元為原告預供擔保，免為假執行。
    事實及理由
一、被告經合法通知，未於言詞辯論期日到場，核無民事訴訟法
    第386條各款所列情形，爰依民事訴訟法第436條第2項準用
    同法第385條第1項規定，依原告聲請，由其一造辯論而為判
    決。
二、原告主張：被告甲○○靠行被告有限責任高雄市捷成計程車運
    輸合作社(下稱捷成運輸合作社)，執行計程車駕駛業務。於
    民國111年6月25日18時26分許，駕駛車牌號碼000-00號營業
    用小客車(下稱系爭計程車)，沿高雄市岡山區岡燕路由東往
    西方向行駛，經岡燕路與大仁南路交岔路口時，因疏於注意
    車前狀況，撞擊前方停等紅燈之由原告駕駛、車牌號碼000-
    0000號自小客車車尾車(下稱系爭車輛)，致原告系爭車輛因
    而受損(下稱系爭事故)。原告因而支出系爭車輛維修費用新
    臺幣(下同)199,013元。又被告甲○○係靠行被告捷成運輸合
    作社，從事計程車業務過程中發生系爭事故，被告捷成運輸
    合作社自應與被告甲○○負連帶賠償責任。為此，爰依侵權行
    為法律關係，請求被告連帶賠償上開費用等語。並聲明：被
    告應連帶給付原告137,683元，及均自起訴狀繕本送達被告
    翌日起至清償日止，按週年利率5％計算之利息。
三、被告經合法通知，未於言詞辯論期日到場爭執，亦未提出書
    狀作何陳述及聲明。　　　　　　　
四、本院得心證之理由　
　　(一)原告主張之事實，已據其提出捷成運輸合作社統一編號
        查詢結果、道路交通事故當事人登記聯單、道路交通事
        故現場圖、道路交通事故照片相片黏貼紀錄表、道路交
        通事故初步分析研判表、系爭車輛行照、系爭車輛維修
        估價單、調解不成立證明書等在卷可參(本院卷第15-43
        頁)，並有本院調取系爭事故之交通資料卷附卷可憑（
        本院卷第75-101頁），是經本院證據調查結果，堪認原
        告主張為真實。
　　(二)按因故意或過失，不法侵害他人之權利者，負損害賠償
        責任。汽車、機車或其他非依軌道行駛之動力車輛，在
        使用中加損害於他人者，駕駛人應賠償因此所生之損害
        。負損害賠償責任者，除法律另有規定或契約另有訂定
        外，應回復他方損害發生前之原狀。第一項情形，債權
        人得請求支付回復原狀所必要之費用，以代回復原狀。
        損害賠償，除法律另有規定或契約另有訂定外，應以填
        補債權人所受損害及所失利益為限。民法第184條第1項
        、第191條之2、第213條第1項、第3項、第216條第1項
        分別定有明文。又，汽車行駛時，駕駛人應注意車前狀
        況及兩車並行之間隔，並隨時採取必要之安全措施，不
        得在道路上蛇行，或以其他危險方式駕車。道路交通安
        全規則第94條第3項亦有明文。經查，本件被告甲○○因
        未注意車前狀況造成系爭車輛受有損害，依前揭民法第
        184條第1項、第191條之2、道路交通安全規則第94條第
        3項規定，其應就本件事故負損害賠償責任。
　　(三)次按物被毀損時，被害人固得請求加害人賠償物被毀損
        所減少之價額，並以修復費用為估定之標準，然應以必
        要者為限(如修理材料以新品換舊品，應予折舊)。是以
        ，損害賠償既係在填補被害人所受之損害，使其回復物
        被毀損前之應有狀態，自不應使被害人額外受利，故被
        害人修理材料以新品換舊品者，應予折舊。查系爭車輛
        之修復費用共計199,013元(細項：零件116,205元、鈑
        金、塗裝與引擎工資82,808元)，有系爭車輛估價單為
        證(本院卷第31-39頁)。然依上開說明，計算被告此部
        分應負擔損害賠償數額時，自應扣除上開材料折舊部分
        ，始屬合理。
　　(四)而依行政院所頒固定資產耐用年數表及固定資產折舊率
        表，系爭車輛之耐用年數為5年，依平均法計算其折舊
        結果（即以固定資產成本減除殘價後之餘額，按固定資
        產耐用年數表規定之耐用年數平均分攤，計算折舊額）
        ，每年折舊率為5 分之1 ，並參酌營利事業所得稅查核
        準則第95條第6 項規定「 固定資產提列折舊採用定率
        遞減法者，以1 年為計算單位，其使用期間未滿1 年者
        ，按實際使用之月數相當於全年之比例計算之，不滿1
        月者，以1 月計」，系爭車輛自出廠日107年11月，迄
        本件車禍發生時即111年6月25日，已使用3年7月，則零
        件扣除折舊後之修復費用估定為46,805元【計算方式：
        1.殘價＝取得成本÷( 耐用年數＋1)即116,205÷(5+1)≒19,
        368（小數點以下四捨五入）；2.折舊額 ＝(取得成本－
        殘價)×1/（耐用年數）×（使用年數）即(116,205－19,3
        68) ×1/5×（3+7/12）≒69,400（小數點以下四捨五入）
        ；3.扣除折舊後價值＝（新品取得成本－折舊額）即116,
        205－69,400＝46,805】。從而，原告得請求之維修費用
        ，應為系爭車輛零件扣除折舊後之修復費用46,805元，
        加計不用折舊之工資82,808元，共129,613元，逾此範
        圍之請求，即屬無據，應予駁回。
　　(五)復按民法第188條第1項規定：「受僱人因執行職務，不
        法侵害他人之權利者，由僱用人與行為人連帶負損害賠
        償責任」。又依計程車駕駛人執業登記管理辦法第2條
        及第7條規定，若非計程車運輸合作社社員或其輪替駕
        駛、經營個人計程車客運業或個人計程車客運業之輪替
        或臨時替代駕駛，則汽車駕駛人需受僱於計程車客運業
        ，或自備汽車參與計程車客運業經營，並由計程車客運
        業為計程車駕駛人申辦執業登記（即俗稱之「靠行」）
        ，凡客觀上足認使用他人為其提供勞務而有選任監督之
        責者，即為民法第188條第1項規定所稱之僱用人；縱當
        事人間有相反之約定，僱用人仍應依該規定連帶負損害
        賠償責任，始符保護被害人之立法意旨。惟查，被告甲
        ○○駕駛系爭計程車，登記車主為捷成交通有限公司，統
        一編號為00000000，有高雄市政府警察局交通警察大隊
        函覆之車籍資料附卷為憑（參本院卷第83頁），車主並
        非原告所述之統一編號為00000000之捷成運輸合作社，
        則原告依侵權行為法律關係，請求被告捷成運輸合作社
        連帶賠償損害，即屬無據。　　　　　
五、綜上所述，原告依前揭法律關係，請求被告甲○○給付129,61
    3元，及自起訴狀繕本送達翌日即111年10月21日（見本院卷
    第61頁送達證書）起至清償日止，按週年利率百分之5計算
    之利息，為有理由，應予准許。逾此範圍之請求，則無理由
    ，應予駁回。
六、本件原告勝訴部分係就民事訴訟法第427條訴訟適用簡易程
    序所為被告敗訴之判決，依同法第389條第1項第3款規定，
    應依職權宣告假執行。另依同法第392條第2項之規定，依職
    權宣告被告預供相當擔保，免為假執行。
七、訴訟費用負擔之依據：民事訴訟法第79條。　　
中　　華　　民　　國　　111 　年　　12 　　月　　15　 日
    　　　　　　　岡山簡易庭  法    官  林揚奇
以上正本係照原本作成。
如不服本判決，應於送達後20日內，向本院提出上訴狀並表明上
訴理由，如於本判決宣示後送達前提起上訴者，應於判決送達後
20日內補提上訴理由書（須附繕本）。
中　　華　　民　　國　　111 　年　　12　　月　　15　　日
                              書 記 官  陳麗如